臺灣板橋地方法院民事判決　　　　　　　92年度訴字第1541號
原　　　告　甲○○
被　　　告　乙○○
上列當事人間請求侵權行為損害賠償事件，經刑事庭移送前來（
92年度附民字第268 號），本院於94年5 月3 日言詞辯論終結，
判決如下：
    主    文
被告應給付原告新台幣貳佰萬零肆仟壹佰肆拾貳元及自民國92年
6 月18日起至清償日止，按年息百分之五計算之利息。
原告其餘之訴駁回。
訴訟費用由被告負擔十分之七，餘由原告負擔。
    事實及理由
壹、程序上理由
一、本件被告未於最後言詞辯論期日到場，核無民事訴訟法第38
    386 條各款所列情形，爰依原告之聲請，由其一造辯論而為
    判決。
二、原告原起訴主張請求被告應給付新台幣（下同）4,200,000
    元及其法定遲延利息，嗣於94年4 月6 日審理時減縮聲明請
    求被告給付3,004,142 元及其法定遲延利息，核無不合，應
    予准許。
貳、實體上理由
一、原告起訴主張：被告乙○○於91年10月22日12時許，在位於
    臺北縣板橋市○○○路之高峰百貨公司，因細故與其前女友
    廖麗君發生衝突，經警到場處理並告知其二人各自驗傷後再
    至位於板橋市○○路○ 段52號之臺北縣政府警察局板橋分局
    板橋派出所製作筆錄，嗣於同日14時30分許，乙○○由其母
    蕭許才陪同至上址派出所，廖麗君亦由友人甲○○陪同到場
    ，在該派出所內，蕭許才見到廖麗君，立刻當面指責廖麗君
    ，甲○○見狀不滿，即上前阻隔二人，並舉起手作出欲出手
    毆打蕭許才之姿勢，乙○○見甲○○舉手作欲出手毆打其母
    之勢時，一時氣憤，於客觀上能預見揮拳毆擊他人眼部有致
    人失明危險之可能之情形下，竟基於普通傷害之犯意，自甲
    ○○身後，先以右拳毆打甲○○背部上方（未成傷），俟甲
    ○○受攻擊轉身回看時，繼而揮出右拳直接毆擊甲○○右眼
    部，致使甲○○右眼之眼角膜水腫，並因此一毆擊力量過大
    ，造成甲○○右眼外傷性水晶體脫位合併視網膜剝離、高眼
    壓，且導致甲○○右眼視神經萎縮、無光覺，右眼視力完全
    毀敗失明，而達重大不治或難治之重傷害程度，爰依侵權行
    為法則，請求被告給付醫藥費4,142 元，精神慰撫金
    3,000,000 元，合計為3,004,142 元及其法定遲延利息。
二、被告未於最後言詞辯論期日到庭，惟據之前到庭陳述：並未
    毆打原告，並聲明駁回原告之訴。
三、得心證之理由：
（一）因故意或過失，不法侵害他人之權利者，負損害賠償責任
      。民法第184 條第1 項前段定有明文。被告涉嫌傷害致重
      傷罪嫌，業經原告於警詢、偵查、刑事第一審、第二審指
      訴甚詳，核與證人廖麗君於警詢、偵查、林文智於刑事第
      一審證述情節相符，且原告於91年10月22日當日之23時10
      分許，即至臺北市立和平醫院急診，自述當日下午被打，
      經醫治後，原告右眼因外傷性水晶體脫位合併視網膜剝離
      ，右眼高眼壓，該眼視力僅餘光覺而失明之事實，有臺北
      市立和平醫院出具之診斷書一紙（見偵查卷第9 頁）及同
      醫院92年3 月3 日北市和醫病字第09260 127400號函及該
      函檢送之告訴人病歷資料影本一份（見偵查卷第24頁至第
      29頁、刑事第二審卷第78頁至第84頁）附卷可稽。就該眼
      睛傷害之成因，經函詢醫院，亦經和平醫院以93年10月18
      日北市和醫病字第09360757300 號函覆稱：「甲○○於91
      年10 月22 日晚間至本院急診求診，右眼角膜水腫，右眼
      水晶體半脫位，視網膜剝離，眼壓值為三十五毫米水銀柱
      ，視力僅有光覺，應屬外力造成」等語（見刑事第二審卷
      第107 頁），證明告訴人右眼所受之傷害，確係外力造成
      。應足認：被告當時應確因見原告舉手作出欲打其母之姿
      勢時，自後出手攻擊原告，並在原告受攻擊轉身回看時，
      以右拳毆擊原告右眼，致原告右眼受有上揭傷害之事實，
      至為灼然。又就原告右眼所受傷害，是否有達於毀敗之重
      傷害程度，再囑託國立臺灣大學醫學院附萎縮，另有水晶
      體脫位；其右眼視力為無光覺，已達重大不治或難治之重
      傷害程度」等語，有該醫院93年6 月15日（93）校附醫秘
      字第9300005571號函在卷可證（見刑事第二審卷第104 頁
      ），顯見原告因上揭傷害，眼睛狀況持續惡化，其右眼不
      僅係全視網膜剝離、水晶體脫位，且該眼視神經萎縮，連
      原有之光覺亦喪失，已達於重大不治或難治之程度，被告
      所涉傷害犯行，並經台灣高等法院判處被告有期徒刑一年
      八月確定，有該院92年度上訴字第2722號刑事判決在卷可
      按，從而，被告故意之侵權行為致原告受有傷害，原告請
      求依據侵權行為法則請求損害賠償，自屬有據。
（二）不法侵害他人之身體或健康者，對於被害人因此喪失或減
      少勞動能力或增加生活上之需要時，應負損害賠償責任。
      不法侵害他人之身體、健康、名譽、自由、信用、隱私、
      貞操，或不法侵害其他人格法益而情節重大者，被害人雖
      非財產上之損害，亦得請求賠償相當之金額。民法第193
      條第1 項前段、第195 條第1 項載有明文。經查：
１、醫藥費部分：全民健康保險法第1 條後段固規定，就該法未
    規定之事項應適用保險法相關規定。惟全民健康保險性質上
    係屬健康、傷害保險，除有全民健康保險法第八十二條規定
    之情形外，依保險法第130 條、第135 條準用同法第103 條
    之規定，全民健康保險之保險人不得代位行使被保險人因保
    險事故所生對於第三人之請求權，要無保險法第53條規定適
    用之餘地。是全民健康保險之被保險人，非因汽車交通事故
    受傷害，受領全民健康保險提供之醫療給付，其因侵權行為
    所生之損害賠償請求權並不因而喪失（最高法院89年度台上
    字第805 號判決意旨參照）。原告受有前開傷害，支出醫藥
    費4,142 元，並提出醫藥費單據為證，被告並未到庭爭執，
    此部份請求，核屬有據，應予准許。
２、精神慰籍金部分：按慰撫金之賠償其核給之標準固與財產上
    損害之計算不同，然非不可斟酌雙方身分資力與加害程度，
    及其他各種情形核定相當之數額，最高法院著有51年台上字
    第223 號判例可資參照。原告因本件傷害受有右眼外傷性水
    晶體脫位合併視網膜剝離、高眼壓，且導致甲○○右眼視神
    經萎縮、無光覺，右眼視力完全毀敗失明，而達重大不治或
    難治之重傷害程度，衡諸被告係因見原告作出欲打其母之姿
    勢，一時情急氣憤，而涉侵權行為，且原告因此次受傷，已
    對其心理造成重大傷害，影響終身。本院審酌前開原告受傷
    情形，及原告在中油公司擔任行政人員，月薪約3 萬元，名
    下並無不動產，已婚無子女，被告以打零工維生，名下無不
    動產等情（有稅務電子閘門財產所得調件明細表可按）等兩
    造經濟能力、身分、地位等一切情狀，認原告所主張之精神
    慰撫金2,000,000 元為適當，應予准許。
３、縱上述，原告得請求之金額為2,004,142 元（4,142 ＋
    2,000,000 ＝2,004,142）之 範圍內及自起訴狀繕本送達翌
    日即92年6 月18日起至清償日止，按年息百分之5 計算之利
    息，為有理由，應予准許，逾此部份，顯無理由。
四、結論：原告之訴為一部有理由，一部無理由，依民事訴訟法
    第385 條第1 項前段、第79條但書，判決如主文。
中　　華　　民　　國　　94　　年　　5 　　月　　10　　日
                  民事第三庭法      官  徐玉玲
以上為正本係照原本作成
如對本判決上訴，須於判決送達後廿日內向本院提出上訴狀
中　　華　　民　　國　　94　　年　　5 　　月　　10　　日
                            法院書記官　朱家惠
